【裁判字號】    98,訴,253
【裁判日期】    980908
【裁判案由】    偽造文書等
【裁判全文】
臺灣士林地方法院刑事判決               98年度訴字第253號
公  訴  人  臺灣士林地方法院檢察署檢察官
被      告  甲○○
上列被告因偽造文書等案件，經檢察官提起公訴（97年度偵字第
911 號），被告於準備程序中就被訴事實為有罪之陳述，經告知
被告簡式審判程序之旨，並聽取當事人之意見後，本院合議庭裁
定由受命法官獨任進行簡式審判程序，判決如下：
    主  文
甲○○行使偽造私文書，足以生損害於他人，累犯，處有期徒刑
捌月，減為有期徒刑肆月，如易科罰金，以銀元參佰元即新臺幣
玖佰元折算壹日。如附表所示之署押合計肆枚均沒收。
    事實及理由
一、本件犯罪事實及證據，除均引用檢察官起訴書（如附件）之
    記載外，另於犯罪事實欄部分第1 行補充「甲○○前於民國
    92年間因詐欺案件，經臺灣高等地方法院判處有期徒刑6 月
    確定，於93年1 月29日易科罰金執行完畢。」、第12行修正
    為「並在該協議書上盜蓋如附表所示之印文署押合計4 枚」
    、第19、20行補充修正為「並以此詐術使震旦公司誤認該偽
    造之協議書係由臺灣印尼交流會受讓權利，因而免除雙杰公
    司之債務，使雙杰公司獲得債務免除之財產上不法利益。」
    ，及就證據部分補充：上揭犯罪事實，業據被告甲○○於本
    院審理時坦承不諱，復有起訴書所列舉之各項證據在卷可佐
    ，足見被告自白與事實相符，堪予採信，是本件事證明確，
    被告犯行洵堪認定，應依法論科。
二、按除被告所犯為死刑、無期徒刑、最輕本刑為3 年以上有期
    徒刑之罪或高等法院管轄第一審案件者外，於第一次審判期
    日前之準備程序進行中，被告先就被訴事實為有罪之陳述時
    ，審判長得告知被告簡式審判程序之旨，並聽取當事人、代
    理人、辯護人及輔佐人之意見後，裁定進行簡式審判程序，
    刑事訴訟法第273 條之1 第1 項定有明文。經核本件被告甲
    ○○所犯係死刑、無期徒刑、最輕本刑為3 年以上有期徒刑
    以外之罪，其於準備程序中就被訴事實為有罪之陳述，經法
    官告知簡式審判程序之旨，並聽取公訴人及被告之意見後，
    本院爰依首揭規定，合議裁定由受命法官獨任進行簡式審判
    程序，合先敘明。
三、按行為後法律有變更者，適用行為時之法律。但行為後之法
    律有利於行為人者，適用最有利於行為人之法律，刑法第2
    條第1 項定有明文。本件被告行為後，刑法總則編於94年2
    月2 日修正公布後，於95年7 月1 日正式施行，而刑法第2
    條第1 項固修正為「行為後法律有變更者，適用行為時之法
    律，但行為後之法律有利於行為人者，適用最有利於行為人
    之法律」，此乃為與刑法第1 條罪刑法定主義相互契合，而
    貫徹法律禁止溯及既往原則，係規範行為後法律變更所生新
    舊法律比較適用之準據法，故刑法第2 條第1 項雖經修正，
    但因屬適用法律之準據法，本身即無所謂比較新舊法之問題
    ，應逕適用裁判時之修正施行後刑法第2 條之規定以決定適
    用之刑罰法律；又關於新舊法律變更之比較適用，原則上應
    就罪刑有關之共犯、未遂犯、想像競合犯、牽連犯、連續犯
    、結合犯，以及累犯加重、自首減輕暨其他法定加減原因（
    如身分加減）等一切情形，綜其全部罪刑之結果而為比較（
    最高法院95年第8 次刑事庭會議關於中華民國刑法94年修正
    施行後之法律比較適用決議第一點第(四)小點參照）再按行為
    後刑法條文經修正，惟無有利、不利情形者，非屬法律之變
    更，應依一般法律適用原則，適用裁判時法（最高法院95年
    第21次刑事庭會議決議）。查此次修法與本案罪刑相關者：
  (一)查本件被告所犯刑法第339 條第2 項之罪之主刑為5 年以下
    有期徒刑、拘役或科或併科1 千元以下罰金，被告犯罪時之
    刑法就罰金刑之規定，依修正前刑法第33條第5 款規定，罰
    金刑應處銀元1 元以上，並應依罰金罰鍰提高標準條例第1
    條規定，就其原定數額得提高為2 倍至10倍，但法律已依一
    定比率規定罰金或罰鍰之數額或倍數者，依其規定。惟前揭
    修正施行之刑法第33條第5 款則規定：「罰金：新臺幣一千
    元以上，以百元計算之」，而95年6 月14日修正公布之刑法
    施行法第1 條之1 第2 項規定：「九十四年一月七日刑法修
    正時，刑法分則編未修正之條文定有罰金者，自九十四年一
    月七日刑法修正施行後，就其所定數額提高為三十倍，但七
    十二年六月二十六日至九十四年一月七日新增或修正之條文
    ，就其所定數額提高為三倍」，比較修正前後之罰金刑輕重
    ，該罰金刑之最低刑度於修法後已有加重，故以修正公布施
    行前之刑法規定較有利於被告。
  (二)想像競合犯部分：修正後刑法第55條規定「一行為而觸犯數
    罪名者，從一重處斷。但不得科以較輕罪名所定最輕本刑以
    下之刑」，其中但書部分雖為修正前刑法第55條所無，然因
    此部分規定僅係科刑之限制，為法理之明文化，非屬法律之
    變更，參酌前揭最高法院95年度第21次刑事庭會議決議意旨
    ，應適用裁判時法論之。
  (三)牽連犯部分：修正後刑法第55條已修正為：「一行為而觸犯
    數罪名者，從一重處斷。但不得科以較輕罪名所定最輕本刑
    以下之刑」，即原牽連犯部分之規定業已刪除，本案被告所
    犯行使偽造私文書罪及詐欺得利罪間，有方法目的之牽連關
    係，如依修正前刑法第55條後段，應從一重之行使偽造私文
    書罪處斷，然若依修正後規定，因已無牽連犯規定，而前揭
    二犯行之時間、地點及犯罪構成要件均不相同，自應就此二
    罪分論併罰，再定其應執行刑，兩者相較之下，以修正前之
    規定較有利於被告。
  (四)累犯部分：修正後刑法第47條雖增定第2 項，並將第1 項修
    正為受徒刑之執行完畢，或一部之執行而赦免後，5 年以內
    「故意」再犯有期徒刑以上之罪者，為累犯，然因本案被告
    犯行屬故意犯罪，無論依修正前後之規定，均構成累犯，對
    被告而言並無有利或不利之情形，非屬法律變更，參照最高
    法院95年度第21次刑事庭會議決議意旨，應適用裁判時法論
    之。
  (五)綜上，除想像競合犯及累犯部分非屬法律變更外，經整體比
    較新舊法結果，以修正前刑法較有利於被告，應依刑法第2
    條第1 項前段，適用被告行為時之修正前刑法及相關規定，
    合予敘明。
四、核被告所為，係犯刑法第216 條、第210 條行使偽造私文書
    罪、第339 條第2 項詐欺得利罪。其於94年10月12日之協議
    書上偽造如附表所示各署押之行為係屬偽造私文書之階段行
    為，又其偽造私文書之低度行為經嗣後行使偽造私文書之高
    度行為所吸收，均不另論罪。其於系爭協議書上盜蓋如附表
    所示等印文署押後持以行使之單一行為，侵害臺灣印尼經濟
    文化交流協會、乙○○、雙杰公司及彭雅慧等各被害人之法
    益，係一行為觸犯數罪名，為想像競合犯，應從一重之行使
    偽造私文書罪處斷。被告所犯之詐欺得利罪與行使偽造私文
    書罪間，具有方法目的之牽連關係，為牽連犯，應依修正前
    刑法第55條規定，從一重之行使偽造私文書罪處斷。另被告
    前於92年間因詐欺案件，經臺灣高等地方法院判處有期徒刑
    6 月確定，於93年1 月29日易科罰金執行完畢，有臺灣高等
    法院被告前案紀錄表1 份在卷可稽，其於5 年內故意再犯本
    件有期徒刑以上之罪，為累犯，應依刑法第47條第1 項第1
    款加重其刑。爰審酌被告為圖私利，於協議書上盜蓋多名被
    害人之印文，有害於各被害人間之租賃契約債權債務正確性
    ，衡以其犯後坦認犯行，雖未能與乙○○達成和解，惟已與
    震旦公司及該公司關係企業金儀公司達成償債協議（見本院
    卷第45頁），暨其品行、智識程度及手段等一切情狀，量處
    如主文所示之刑。又查被告上開犯罪日期在96年4 月24日以
    前，核與中華民國九十六年罪犯減刑條例第2 條第1 項第3
    款規定相符，本院所宣告之刑亦未逾同條例第3 條之有期徒
    刑1 年6 月刑度，又被告於他案執行中雖經檢察官於89年5
    月25日發布通緝，惟業於90年11月23日通緝到案，有臺灣高
    等法院通緝紀錄表1 份在卷可稽（見本院卷第46頁），通緝
    及緝獲時間均在中華民國九十六年罪犯減刑條例施行前，是
    並無該條例第3 條、第5 條不得減刑規定之適用，本院自應
    依同條例第2 條第1 項第3 款，減其宣告刑2 分之1 ；又同
    條例第9 條規定：「犯最重本刑五年以下有期徒刑以下之刑
    之罪，其依本條例規定減為六月以下有期徒刑、拘役者，應
    於為減刑裁判時，併諭知易科罰金之折算標準」，查被告所
    犯行使偽造私文書罪及詐欺得利罪均為最重本刑5 年以下有
    期徒刑以下之刑之罪，其刑度既已依上開條例減為6 月以下
    有期徒刑，自應併諭知易科罰金之折算標準，而被告於犯罪
    時之刑法第41條第1 項前段規定：「犯最重本刑為五年以下
    有期徒刑以下之刑之罪，而受六個月以下有期徒刑或拘役之
    宣告，因身體、教育、職業、家庭之關係或其他正當事由，
    執行顯有困難者，得以一元以上三元以下折算一日，易科罰
    金」；又被告行為時之易科罰金折算標準，修正前罰金罰鍰
    提高標準條例第2 條前段（現已刪除）規定，就其原定數額
    提高為100 倍折算1 日，則本件被告行為時之易科罰金折算
    標準，應以銀元300 元折算1 日，經折算為新臺幣後，應以
    新臺幣900 元折算為1 日。惟前揭修正公布後之刑法第41條
    第1 項前段則規定：「犯最重本刑為五年以下有期徒刑以下
    之刑之罪，而受六個月以下有期徒刑或拘役之宣告者，得以
    新臺幣一千元、二千元或三千元折算一日，易科罰金」，比
    較修正前後之易科罰金折算標準，以修正公布前之規定，較
    有利於被告，爰併依修正前相關規定諭知易科罰金之折算標
    準。又被告所偽造如附表所示之署押，不問屬於被告與否，
    均應依刑法第219條規定宣告沒收。
據上論斷，應依刑事訴訟法第273 條之1 第1 項、第299 條第1
項前段，刑法第2 條第1 項前段、第216 條、第210 條、第219
條、第339 條第2 項、（修正前）第55條、第55條、第47條第1
項第1 款、（修正前）第41條第1 項前段，（刪除前）罰金罰鍰
提高標準條例第2 條，現行法規所定貨幣單位折算新臺幣條例第
2條 ，中華民國96年罪犯減刑條例第2 條第1 項第3 款、第7 條
、第9 條，判決如主文。
本案經檢察官莊富棋到庭執行職務。
中    華    民    國    98    年    9     月    8     日
                  刑事第五庭法  官  黃珮茹
以上正本證明與原本無異。
如不服本判決應於收受判決後10日內向本院提出上訴書狀，並應
應敘述具體理由。其未敘述上訴理由者，應於上訴期間屆滿後20
日內向本院補提理由書(均須按他造當事人之人數附繕本)「切勿
逕送上級法院」。
                            書記官  張馨尹
中    華    民    國    98    年    9     月    8     日
附表：被告於94年10月12日之協議書上偽造之署押：
┌──┬──────────────────┬────┐
│編號│            署押名稱                │署押數量│
├──┼──────────────────┼────┤
│ 一 │「臺灣印尼經濟文化交流協會」之印文  │1枚     │
├──┼──────────────────┼────┤
│ 二 │「理事長乙○○」之印文              │1枚     │
├──┼──────────────────┼────┤
│ 三 │「雙杰國際企業有限公司」之印文      │1枚     │
├──┼──────────────────┼────┤
│ 四 │「彭雅慧」之印文                    │1枚     │
└──┴──────────────────┴────┘
附錄論罪法條：
中華民國刑法第210條
（偽造變造私文書罪）
偽造、變造私文書，足以生損害於公眾或他人者，處五年以下有
期徒刑。
中華民國刑法第216條
（行使偽造變造或登載不實之文書罪）
行使第二百十條至第二百十五條之文書者，依偽造、變造文書或
登載不實事項或使登載不實事項之規定處斷。
中華民國刑法第339條
（普通詐欺罪）
意圖為自己或第三人不法之所有，以詐術使人將本人或第三人之
物交付者，處5 年以下有期徒刑、拘役或科或併科1 千元以下罰
金。
以前項方法得財產上不法之利益或使第三人得之者，亦同。
前二項之未遂犯罰之。


司法院資訊處製作；財團法人民間司法改革基金會備份。
